臺灣臺東地方法院刑事判決　　　　　　　100年度易字第337號
公　訴　人　臺灣臺東地方法院檢察署檢察官
被　　　告　蔡政家
上列被告因違反毒品危害防制條例等案件，經檢察官提起公訴（
100年度毒偵字第397號、100年度偵字第352號），被告於準備程
序中為有罪之陳述，經本院合議庭裁定以簡式審判程序審理，判
決如下：
    主  文
蔡政家施用第二級毒品，累犯，處有期徒刑捌月，扣案第二級毒
品安非他命壹包（含包裝袋壹只，驗餘淨重零點參貳伍伍公克）
沒收銷燬之；另扣案吸食器一組沒收之。
    事  實
一、蔡政家前於民國88年間因施用毒品案件，經本院以88年度毒
    聲字第196號裁定令入勒戒處所施以觀察、勒戒，認無繼續
    施用毒品之傾向，於88年6月21日觀察勒戒執行完畢出所，
    並由臺灣臺東地方法院檢察署檢察官以88年度偵緝字第43號
    為不起訴處分確定；又於上開觀察、勒戒執行完畢釋放後5
    年後之95年間再因施用毒品案件，經本院以95年度毒聲字第
    145號裁定令入勒戒處所施以觀察、勒戒，認無繼續施用毒
    品之傾向，於96年2月14日觀察勒戒執行完畢出所，並由臺
    灣臺東地方法院檢察署檢察官以96年度毒偵緝字第1號為不
    起訴處分確定；又95年間因竊盜案件，經本院以96年度易緝
    字第69號判決分別判處有期徒刑6月及6月，應執行有期徒刑
    8 月，復經本院以96年度聲減字第2號裁定予以減刑並定應
    執行刑為有期徒刑4月確定，而於96年7月16日縮刑期滿執行
    完畢。
二、蔡政家明知甲基安非他命屬毒品危害防制條例第2條第2項第
    2款所明定之第二級毒品，不得持有及施用，竟基於施用第
    第二級毒品甲基安非他命之犯意，於100年7月1日上午10時
    許，在臺東縣卑南鄉○○村○鄰○○路9號之住處內，將第二
    級毒品甲基安非他命置入玻璃球內點火燻烤後，以所生煙霧
    吸入體內之方式，施用第二級毒品甲基安非他命乙次。嗣於
    同日晚上10時15分許，因其涉犯竊盜案件遭通緝而緝獲到案
    ，並當場扣得第二級毒品甲基安非他命1包（含袋共重0.49
    公克）、吸食器1支，復於翌(2)日上午10時20分許，在臺東
    縣警察局臺東分局溫泉派出所採集其尿液檢體送驗，檢驗結
    果呈安非他命、甲基安非他命陽性反應，復於同月4日上午8
    時46分，在法務部矯正署臺東監獄對其施以尿液檢測，檢驗
    結果亦呈安非他命、甲基安非他命陽性反應，始查知上情。
三、案經臺東縣警察局臺東分局暨法務部矯正署臺東監獄報請臺
    灣臺東地方法院檢察署檢察官偵查起訴。
    理  由
一、按本件被告蔡政家所犯均為死刑、無期徒刑、最輕本刑3年
    以上有期徒刑以外之罪，亦非屬高等法院管轄之第一審案件
    ，其於準備程序進行中，先就被訴事實均為有罪之陳述，經
    法官告知簡式審判程序之旨，並聽取檢察官、被告之意見後
    ，本院合議庭依刑事訴訟法第273條之1第1項裁定進行簡式
    審判程序，是本案之證據調查，依同法第273條之2規定，不
    受同法第159條第1項、第161條之2、第161條之3、第163條
    之1，及第164條至第170條所規定證據能力認定及調查方式
    之限制，合先敘明。
二、又依92年7月9日修正公布、93年1月9日施行之毒品危害防制
    條例第20條、第23條第2項規定：犯該條例第10條之罪者，
    檢察官應聲請法院裁定，令被告入勒戒處所觀察、勒戒，其
    期間不得逾2月；觀察、勒戒後，依據勒戒處所之陳報，認
    受觀察、勒戒人有繼續施用毒品傾向者，檢察官應聲請法院
    裁定令入戒治處所強制戒治，其期間為6個月以上，至無繼
    續強制戒治之必要為止，但最長不得逾1年；依前項規定為
    觀察、勒戒或強制戒治執行完畢釋放後，5年後再犯同條例
    第10條之罪者，適用前開觀察、勒戒或強制戒治之規定；觀
    察、勒戒或強制戒治執行完畢釋放後，5年內再犯同條例第
    10條之罪者，檢察官應依法追訴。是上開規定已將施用毒品
    者之刑事處遇程序，區分為「初犯」、「5年內再犯」及「5
    年後再犯」，依其立法理由，認「初犯」經觀察、勒戒或強
    制戒治後，應為不起訴處分；經觀察、勒戒或強制戒治執行
    完畢釋放後，「5年內再犯」者，因其再犯率甚高，原實施
    之觀察、勒戒及強制戒治既已無法收其實效，爰依法追訴；
    至經觀察、勒戒或強制戒治執行完畢釋放後，「5 年後再犯
    」者，前所實施之觀察、勒戒或強制戒治已足以遮斷其施用
    毒品之毒癮，為期自新及協助其斷除毒癮，仍適用與「初犯
    」相同之規定，先經觀察、勒戒或強制戒治之程序。故依修
    正後之規定，僅限於「初犯」及「5年後再犯」2種情形，始
    應先經觀察、勒戒或強制戒治程序；倘被告於5年內已再犯
    ，經依法追訴處罰，縱其第3次（或第3次以上）再度施用毒
    品之時間，在初犯經觀察、勒戒或強制戒治執行完畢釋放5
    年以後，仍不合於「5年後再犯」之規定，且因已曾於「5年
    內再犯」，顯見其再犯率甚高，原實施觀察、勒戒或強制戒
    治，已無法收其實效，即應依該條例第10條處罰，至第3次
    （或第3次以上）施用毒品之時間，是否宜有期間限制？以
    多久為適宜？則分屬刑事政策、專門醫學之範圍，非審判機
    關所能決定，有待循立法途徑解決（最高法院95年5 月9日
    95年度第7次刑事庭會議決議、97年9月9日97年度第5次刑事
    庭會議決議意旨參照）。查被告前因施用毒品案件，經本院
    以88年度毒聲字第196號裁定令入勒戒處所施以觀察、勒戒
    後，認無繼續施用毒品之傾向，於88年6月21日因無繼續施
    用毒品傾向，經臺灣臺東地方法院檢察署檢察官以88年度偵
    緝字第43號為不起訴處分確定；又於上開觀察、勒戒執行完
    畢釋放後5年後之95年間再因施用毒品案件，經本院以95年
    度毒聲字第145號裁定令入勒戒處所施以觀察、勒戒，認無
    繼續施用毒品之傾向，於96年2月14日觀察勒戒執行完畢出
    所，並由臺灣臺東地方法院檢察署檢察官以96年度毒偵緝字
    第1號為不起訴處分確定，有臺灣高等法院被告前案紀錄表
    一份附卷足稽，是本件被告係於受上開強制戒治執行完畢並
    釋放後之5年內，犯本件毒品危害防制條例第10條第2項之罪
    ，依法應予以追訴、審判。
三、上揭犯罪事實，業據被告蔡政家於本院行準備程序及審理時
    坦承不諱，而其分別於100年7月2日10時20分許、同年月4日
    8時46分許所採集之尿液，經送慈濟大學濫用藥物檢驗中心
    以氣相層析質譜儀檢驗之結果，均呈安非他命及甲基安非他
    命陽性反應，亦有該中心均於同年7月13日所出具之濫用藥
    物中心檢驗總表2紙在卷可稽，並有台東縣警察局搜索、扣
    押筆錄、台東縣警察局台東分局扣押物品收據證明書、台東
    縣警察局台東分局扣押物品目錄表、刑案現場測繪圖、台東
    縣警察局台東分局溫泉派出所查獲被告竊盜通緝及毒品案刑
    案照片、台東縣警察局台東分局溫泉派出所偵辦毒品案件被
    告通聯紀錄表、勘察採證同意書、被告相片影像資料查詢結
    果、全戶戶籍資料查詢結果、台東縣警察局台東分局執行拘
    提逮捕告知本人通知書、臺東縣警察局台東分局100年度偵
    辦毒品案件嫌疑尿液採集代碼對照表（代號：B-133）、臺
    灣臺東地方法院檢察署扣押物品清單、被告指紋卡片、台灣
    台東監獄收容人採尿檢驗登記簿（呼號：190）、臺灣臺東
    監獄收容人談話筆錄、本院卷附扣押物品清單各1份存卷可
    參（見臺東縣警察局臺東分局信警偵字第1000004849號卷第
    8-21頁、臺灣臺東地方法院檢察署100年度毒偵字第352 號
    卷第4-7頁、第22-26頁、臺灣臺東地方法院檢察署100年度
    毒偵字第397號卷第3-4頁、本院卷第15-16頁）。且扣案之
    晶體1包（含包裝袋檢驗前毛重0.5276公克，檢驗前淨重
    0.3326公克，檢驗後淨重0.3255公克），經送請慈濟大學濫
    用藥物檢驗中心檢驗結果，驗出第2級毒品甲基安非他命成
    分，此有慈濟大學濫用藥物檢驗中心100年10月14日慈大藥
    字第100101409號鑑定書一份在卷足憑，足見該結晶1包屬違
    禁物之第2級毒品無訛。是上開補強證據，已足資擔保被告
    前述自白之真實性，核與事實相合，可信為真實。本件事證
    明確，被告上開犯行，洵堪認定，應予依法論科。
四、核被告蔡政家所為，係犯毒品危害防制條例第10條第2項之
    施用第二級毒品罪；其施用前持有甲基安非他命之低度行為
    ，為施用之高度行為所吸收，均不另論罪。再被告95年間因
    竊盜案件，經本院以96年度易緝字第69號判決分別判處有期
    徒刑6月及6月，應執行有期徒刑8月，復經本院以96年度聲
    減字第2號裁定予以減刑並定應執行刑為有期徒刑4月確定，
    而於96年7月16日縮刑期滿執行完畢，5年以內故意再犯本件
    有期徒刑以上之罪，為累犯，應依刑法第47條第1項規定加
    重其刑。另按毒品危害防制條例第17條第1項規定：「犯第
    四條至第八條、第十條或第十一條之罪，供出毒品來源，因
    而查獲其他正犯或共犯者，減輕或免除其刑。」，查被告雖
    前向員警林源智供述其安非他命之來源為綽號「阿山」、「
    俊昇」、「阿顯」之人，惟未供出其真實年籍，致警方未能
    因而破獲綽號「阿山」、「俊昇」、「阿顯」之人違反毒品
    危害防制條例犯行，本件並無因被告供出毒品來源因而查獲
    其他正犯或共犯之情形，有本院公務電話紀錄表1份在卷可
    稽（本院卷第34頁參見），是並無毒品危害防制條例第17條
    第1項之適用，亦併此敘明。爰審酌被告國中肄業之智識程
    度，前因施用毒品案件，經觀察、勒戒執行完畢，詎仍未能
    戒除毒癮，足見其自制力薄弱，且乏悛悔之意，其不思尋求
    正當之身心發展，竟又施用足以導致精神障礙、性格異常，
    甚至造成生命危險之毒品，所為自無足取，惟念其施用毒品
    實乃戕害自己身心健康，尚未危及他人，兼衡被告自承已離
    婚、育有3名子女，從事鐵工工作，及其犯罪動機、手段等
    一切情狀，量處如主文所示之刑，以資儆懲。
五、扣案安非他命一包（驗餘淨重為0.3255公克），應依毒品危
    害防制條例第18條第1項前段規定沒收銷燬之；另按毒品危
    害防制條例第18條第1項規定，得諭知沒收並銷燬之者，以
    查獲之毒品及專供製造或施用毒品之器具為限，固不及於毒
    品之外包裝，惟若外包裝與沾附之毒品無法析離，自應將外
    包裝併該毒品諭知沒收並銷燬之（最高法院94年度臺上字第
    6213號判決意旨可資參照），是包裝上開甲基安非他命所用
    之包裝袋1只，因內含極微量之甲基安非他命殘留而無法析
    離，應依毒品危害防制條例第18條第1項前段之規定，一併
    諭知沒收銷燬。此外，扣案之吸食器1組，係被告所有（見
    臺東縣警察局臺東分局信警偵字第1000004849號卷第11頁）
    ，供其犯本件施用第二級毒品所用及預備所用之物，爰依刑
    法第38條第1項第2款之規定，均宣告沒收。
據上論斷，應依刑事訴訟法第273條之1第1項、第299條第1項前
段，毒品危害防制條例第10條第2項、第18條第1項前段，刑法第
11條、第47條第1項、第38條第1項第2款，判決如主文。
本案經檢察官陳豐勳到庭執行職務
中    華    民    國  100     年    11    月    29    日
                  刑事第三庭  法  官  楊惠如
以上正本證明與原本無異。
如不服本判決應於收受送達後10日內向本院提出上訴書狀，並應
敘述具體理由；其未敘述上訴理由者，應於上訴期間屆滿後20日
內向本院補提理由書（均須按他造當事人之人數附繕本）。「切
勿逕送上級法院」。告訴人或被害人對於本判決如有不服，請書
具不服之理由狀，請求檢察官上訴者，其上訴期間之計算係以檢
察官收受判決正本之日期為準。
                              書記官  姚佳華
中    華    民    國   100    年    11    月    29    日
所犯法條：
毒品危害防制條例第10條
施用第一級毒品者，處 6 月以上 5 年以下有期徒刑。
施用第二級毒品者，處 3 年以下有期徒刑。